臺灣士林地方法院刑事判決　　　　　　　　　　　　　　九十三年度訴字第七六號
　　公　訴　人　臺灣士林地方法院檢察署檢察官
　　被　　　告　丙○○
　　選任辯護人　施竣中律師
右列被告因殺人未遂等案件，經檢察官提起公訴（九十一年度偵字第一一０九七號）
，本院判決如左：
    主  文
丙○○殺人未遂，處有期徒刑陸年；又未經許可，持有可發射子彈具有殺傷力之改造
手槍，處有期徒刑壹年捌月，併科罰金新台幣壹拾萬元，罰金如易服勞役，以新台幣
玖佰元即銀元參佰元折算壹日。扣案之仿ＢＥＲＥＴＴＡ廠製半自動手槍改造金屬玩
具手槍壹支（含彈匣壹個，槍枝管制編號：0000000000號）沒收。應執行
有期徒刑柒年陸月，併科罰金新台幣壹拾萬元，罰金如易服勞役，以新台幣玖佰元即
銀元參佰元折算壹日。扣案之仿ＢＥＲＥＴＴＡ廠製半自動手槍改造金屬玩具手槍壹
支（含彈匣壹個，槍枝管制編號：0000000000號）沒收。
    事  實
一、丙○○於民國九十一年三月間，在臺北縣土城市某不詳地點，向綽號「罐頭」之
    某不詳年籍姓名之成年男子，以新臺幣（下同）五萬元對價，購得可發射子彈具
    殺傷力之仿ＢＥＲＥＴＴＡ廠製半自動手槍之改造金屬玩具手槍乙支（含彈匣一
    個）及供前開改造手槍使用之具殺傷力改造子彈三顆等物，即未經許可而無故持
    有上開手槍及子彈。迨至九十一年九月六日凌晨一時三十分許，丙○○攜帶前開
    改造手槍、子彈，槍枝且已上膛，與友人甲○○至臺北縣淡水鎮○○路三七二號
    二樓，造訪詹大慶，巧遇臺北市政府警察局北投分局員警丁○○、乙○○等四人
    持本院九十一年度聲搜字第六三九號搜索票埋伏於前址三樓樓梯間伺機準備執行
    搜索。甲○○在前址二、三樓間之樓梯間以行動電話聯絡詹大慶之際，發現埋伏
    員警，丙○○則在二樓樓梯間之詹大慶住家門口，亦發現埋伏員警，兩人見狀隨
    即逃逸，埋伏員警即聲稱：「警察！不要動！」等語，甲○○逃逸不及，當場被
    壓制在地，丙○○則沿樓梯間往地下室逃竄，警員丁○○持槍在後追趕，丙○○
    並隨手拋棄攜帶在身之海洛因一小包（毛重零點六公克、淨重零點四公克）、安
    非他命二小包（毛重二點四公克、淨重一點八公克）及注射針筒三支等物（施用
    毒品部分另案審結）。嗣丙○○逃至該址地下室，與在後追趕之丁○○兩人前後
    相距三至五步，丙○○竟自腰際拔出上開改造手槍回身比向丁○○，丁○○見狀
    閃避並即用腳將丙○○踹倒，再以左手壓制丙○○背部將其壓制俯倒在地，詎丙○○為脫免逮捕，竟基於殺人故意，以右手持上開子彈已上膛之改造手槍轉頭並
    回身朝丁○○頭部連扣二次扳機，惟子彈因故未擊發而未得逞。嗣乙○○即時趕
    到，見狀即踢掉丙○○所持改造手槍，並與丁○○合力將丙○○制伏，當場扣得
    上開改造手槍乙枝及子彈三顆（送驗均經試射用罄）。
二、案經臺北市政府警察局北投分局報告台灣士林地方法院檢察署檢察官偵查起訴。
  　　理  由
一、訊據被告丙○○對於九十一年三月間，在台北縣土城不詳處所，向綽號罐頭，年
    動手槍之改造金屬玩具手槍一支（含彈匣一個，槍枝管制編號：0000000
    000號，以下稱：改造手槍）、供前開改造手槍使用之改造８ｍｍ子彈三顆（
    以下稱：改造子彈），並於右揭時地，持上開改造手槍、子彈，與甲○○一同前
    往臺北縣淡水鎮○○路三七二號二樓造訪詹大慶，當時其中一顆子彈且已上膛等
    情均供認不諱。惟否認有基於殺人故意，持前開已上膛之改造手槍比向丁○○，
    並扣二次扳機一事，辯稱當時以為追來的人是仇家，並不知道是警察；而在逃跑
    時，因為怕藏放腰際之扣案改造手槍會不慎掉落，才會持槍在手。而當被追捕至
    地下室時，不慎跌倒，手上剛好持槍，卻被誤會要開槍射擊，伊並無扣扳機之動
    作；伊手槍在伊被丁○○追至地下室並且轉身時，就已經掉了，那時彈匣且先於
    手槍掉在地上云云，並爭執九十一年九月六日二份警詢筆錄之證據能力。經查：
（一）被告九十一年九月六日二次警詢筆錄證據能力之判斷：辯護人以九十一年九月
      六日警詢筆錄係警員先做好筆錄之後，請被告照念簽名，並非被告連續陳述，
      與刑事訴訟法第九十六條規定不合；且依同法第一百條之一第一項規定，訊問
      被告應全程連續錄音，該次警詢既無急迫狀況，被告不利於己之陳述顯非出於
      任意性，因認警詢筆錄應無證據能力等語以為被告辯護。而本院依辯護人之聲
      請，向台北市政府警察局北投分局函查調取被告九十一年九月六日二次警詢筆
      錄錄音帶之結果，回函覆稱本案九十一年九月六日警詢錄音帶因歷時兩年，期
      間多次清理內務，現已不克找尋，有台北市警察局北投分局九十三年四月一日
      北市警投分刑字第０九三六一一三二五００號函在卷可稽；而再傳訊製作九十
      一年九月六日筆錄之北投分局員警乙○○到庭結證結果，伊就當日製作筆錄時
      有無連續錄音、是否一問一答之方式等情，雖已不復記憶，惟亦證稱如係嫌疑
      犯，伊均會依法錄音等語（本院九十三年六月二十五日準備程序筆錄第八頁參
      照），而被告當日既係以嫌疑犯身份接受警詢，可認當日員警乙○○應有依刑
      事訴訟法第一百條之一規定，於警詢時連續錄音，錄音帶嗣因未妥善為保管而
      遺失。然既無錄音帶可佐被告當日警詢所為不利於己之陳述之任意性、以及筆
      錄記載之正確性，應再為審究者，即係：倘查無錄音帶可資勘驗警詢筆錄製
      作過程之合法性，以及筆錄記載是否與被告當時之陳述相符，是否該次警詢筆
      錄即應絕對排除其證據能力？如採相對排除，則九十一年九月六日之警詢筆
      錄是否出於被告具任意性之陳述？又筆錄之記載，是否與被告當時陳述一致，
      而具有正確性？
（１）按刑事訴訟法第一百條之一規定：「訊問被告，應全程連續錄音；必要時，並
      應全程連續錄影。但有急迫情況且經記明筆錄者，不在此限。筆錄內所載之被
      告陳述與錄音或錄影之內容不符者，除有前項但書情形外，其不符之部分，不
      得作為證據。」。考其立法目的，在擔保犯罪嫌疑人對於詢問之陳述係出於自
      由意思及筆錄所載內容與其陳述相符。故司法警察（官）詢問犯罪嫌疑人如違
      背上開規定，其所取得之供述筆錄，究竟有無證據能力，原應審酌司法警察（
      官）違背該法定程序之主觀意圖、客觀情節、侵害犯罪嫌疑人權益之輕重、對
      犯罪嫌疑人在訴訟上防禦不利益之程度，以及該犯罪所生之危害，暨禁止使用
      該證據對於抑制違法蒐證之效果，及司法警察（官）如依法定程序有無發現該
      證據之必然性等情形，本於人權保障與社會安全之均衡維護精神，依比例原則
      ，具體認定之。但如犯罪嫌疑人之陳述係屬自白，同法第一百五十六條第一項
      已特別規定「被告之自白，非出於強暴、脅迫、利誘、詐欺、違法羈押或其他
      不正之方法，且與事實相符者，得為證據。」，則被告在警詢之自白如係出於
      自由意思而非不正之方法，且其自白之陳述與事實相符，縱令司法警察（官）
      對其詢問時未經全程連續錄音或錄影，致詢問程序不無瑕疵，仍難謂其於警詢
      自白之筆錄無證據能力，最高法院著有八十八年度台上字第五七六二號判決意
      旨可資參照。準此，警詢筆錄錄音帶即非被告陳述任意性、筆錄記載正確性之
      惟一證明方法；倘無錄音帶可佐被告警詢筆錄中所為對己不利陳述之任意性，
      以及筆錄記載之正確性，綜據刑法第一百五十六條第一項、第一百條之一之規
      範意旨，倘別有證據可認被告之陳述具有任意性，且筆錄記載正確，並無違法
      訊問情事，則警詢筆錄即仍具證據能力，不能僅以並無警詢錄音帶可供查對，
      即遽行排除警詢筆錄之證據能力。
（２）被告九十一年九月六日二次警詢筆錄是否具有任意性？記載是否正確？
    被告自承：「（問：當天警察製作筆錄時，有無打你或者恐嚇你？）沒有打我
      ，也沒有恐嚇我」（本院九十三年六月二十五日準備程序筆錄第六頁參照），
      則依被告自己之陳述，伊九十一年九月六日接受警詢時，並未遭強暴、脅迫或
      其他不正方法取供。
    再者，證人即當日製作警詢筆錄之北投分局員警乙○○到庭就當日製作筆錄情
      形，結證略以：九十一年九月六日兩次警詢筆錄均係由其詢問、製作，第一次
      是九十一年九月六日八時，第二次是在同日十一時五十分製作，當時係在分局
      辦公室製作筆錄，應該是沒有先與被告溝通將要問的問題，筆錄製作完後，有
      拿給被告看並且在上面簽名，製作過程當中，並沒有以言語或者其他方式恫嚇
      ，也沒有因為被告回答後，又要求被告不要那樣講，應該如何講的誘導之情形
      。又偵卷第三二頁、第四二頁筆錄，被告與甲○○就相同問題回答一樣，且是
      相同案件事實，伊會對下一個人的筆錄採用複製方式，以免重複，伊習慣用電
      腦製作筆錄等語明確（本院九十三年六月二十五日準備程序筆錄參照），應可
      確保告九十一年九月六日二次警詢陳述之任意性。
    此外，經本院提示九十一年九月六日二次警詢筆錄予被告表示意見，請被告確
      認、指明二次警詢筆錄記載與其陳述意旨不符之部分，被告認記載與其所陳不
      同者，僅偵卷第三十三頁第二行到第五行「（問：何故攜帶槍械及毒品前往台
      北縣淡水鎮○○路三七三號二樓，欲找尋何人？做何事？）我係欲前往前述地
      址找尋友人詹大慶（五十二年八月十八日生，
      ００號）歸還二天前向其調借之前述警方查扣之槍械，並與詹大慶及甲○○共
      同施用前述警方查獲之毒品。」、第三十四頁第一行至第三行「警械係於本（
      九）月四號二十一時許，我因日前與人發生口角，因恐遭報復，故向詹大慶調
      借（未花費任何代價）防身」，第三十四頁最後二行「因何警方欲逮捕你時，
      你極力反抗逃逸，並持槍朝向員警射擊？沒有這回事，因逃逸時我跌倒面向欲
      逮捕我之員警，當時手持手槍故朝他擺放，實未有開槍之意」，第三十六頁第
      四行「（你現身上之傷痕係如何造成？）因逃逸遭警方追捕，跌倒所致」，其
      他均係依其意思記載（本院九十三年六月二十五日準備程序筆錄第九頁參照）
      。就上開被告爭執筆錄正確性之記載內容以觀，其中有關被告被訴殺人未遂犯
      行部分，被告稱：「沒有這回事，因逃逸時我跌倒面向欲逮捕我之員警，當時
      手持手槍故朝他擺放，實未有開槍之意」，揆其前後意旨，均係在為己辯解，
      衡情倘係北投分局製作筆錄之員警乙○○違背被告陳述意旨製作筆錄，豈會就
      所捏造關鍵筆錄部分仍讓被告有辯解之陳述？亦徵被告上開所指紀錄不實與常
      情有違，堪認九十一年九月六日二次警詢筆錄之記載正確無訛。
    綜上，被告九十一年九月六日二次警詢筆錄，雖已查無警詢錄音帶可供本院勘
　　　驗比對調查，然當日被告既係出於任意性而為陳述，筆錄記載屬正確又無可推
      翻，俱如前述，因認九十一年九月六日二次警詢筆錄仍具證據能力。
（二）持有改造槍彈部分：此部分犯罪事實除據被告供認不諱外，並有扣案改造手槍
      一支、供前開改造手槍使用之改造子彈三顆（均經試射）可資佐證。而扣案槍
      彈經送請內政部警政署刑事警察局鑑驗結果，扣案之改造手槍係由仿ＢＥＲＥ
      ＴＴＡ廠半自動手槍製造之金屬玩具手槍，更換土造金屬槍管、土造槍機改造
      而成之改造手槍，機械性能良好，可擊發適用子彈，認具殺傷力。送鑑三顆子
      彈部分，其中二顆認均係由口徑８ｍｍ制式空包彈（彈底標記均為「Ｇ. Ｆ.
      Ｌ. ８ｍｍ」）加裝數粒直徑約２ｍｍ之金屬彈丸組合而成之改造子彈（霰彈
      型），均經試射，均可擊發認均具殺傷力；其中一顆，認係由口徑８ｍｍ制式
      空包彈（彈底標記均為「Ｇ. Ｆ. Ｌ. ８ｍｍ」）加裝８ｍｍ之金屬彈頭組合
      而成之改造子彈，經試射可擊發認具殺傷力等情，有內政部警政署刑事警察局
      九十一年九月二十三日刑鑑字0000000000號槍彈鑑定書在卷可憑。
（三）殺人未遂部分：被告固矢口否認殺人未遂犯行，並以前揭情辭置辯，惟查：
  １、證人丁○○迭於偵、審中證稱：九十一年九月六日淩晨一時三十分許，伊與乙○○等共約十名警員要到詹大慶住處搜索，並由伊與乙○○等四名員警至詹大
      慶臺北縣淡水鎮○○路三七二號二樓住所外樓梯間埋伏，伊等四人均有持槍（
      沒有上膛）且均有穿漆有「刑警」字樣的防彈背心，其中至少二人穿戴防彈面
      罩。被告當時與甲○○走樓梯上樓，伊等原來是埋伏在二樓、三樓之間的樓梯
      間，他們二人其中一人要上來打電話，而甲○○抬頭看到我們，大叫了一聲「
      啊」，我們才衝下來。那時我們有說：「警察，不要動」，是何人講的我忘記
      了，因為講不要動的時候還沒有盤查被告就跑了，但大叫警察的時候，被告還
      沒有離開樓梯間。伊就從樓上追到地下室，有叫被告不要跑，在地下室時，被
      告他突然回身，在距離伊三、五步之外拿槍對著伊，並未看到被告拔槍動作，
      被告回身右手上就有一把槍對著伊，那時伊不確定被告是否有扣扳機，接著伊
      就側身把被告踹倒在地上，以左手壓他的脖子或是肩膀的部位，把被告壓在地
      上，從追到被告至壓住被告，僅一瞬間而已。把被告壓住時，被告還是右手持
      槍轉身過來，右手拿槍對著伊的頭部，槍口約離頭部十到二十公分左右，那時
      伊頭有閃，有聽到扣板機的聲音，應該是有二聲，當時雖然知道被告有槍，但
      因為伊的右手拿槍，左手壓住其肩膀脖子部位，所以沒有辦法馬上踢掉被告的
      槍，是後來被告完成扣扳機的動作之後，乙○○才趕到把被告手槍踢掉。伊當
      時認為有同事馬上就到，在追逐被告的時候認為沒有必要開槍制止。事後檢視
      被告所持槍枝，槍內有三發子彈，且已上膛（本院九十三年六月二十五日審判
      筆錄第十五頁至第二十七頁參照、九十一年十一月二十五日偵訊筆錄，偵卷第
      一一五頁至一一九頁分別參照）。則依證人丁○○所證，被告係在與其近身接
      觸，將被告壓制在地時，被告始以原已持在手之扣案改造手槍，近距離對伊頭
      部扣發扳機兩次，則丁○○判斷被告當時確有扣發扳機動作之依據，除近距離
      見聞外，亦聽聞被告扣發扳機之聲音。此節且經本院當庭勘驗試扣扣案槍枝扳
      機，確有相當之聲響，而得聽聞（本院九十三年六月二十五日審判筆錄第四十
      頁參照），證人丁○○當時與被告近身相搏，與槍口相距不過十、二十公分，
      當無誤判之理。再證人乙○○亦於偵、審中證稱：當天是四個人埋伏在詹大慶
      的住處往三樓樓梯間，四個人均有持槍，伊身上有穿防彈背心，還有防彈面罩
      ，當時甲○○要接電話，可能因為收訊不好，所以往三樓方向走過來先看到伊
      等，有人直接喊警察，表明伊等是警察，當時，被告在詹大慶二樓的門口外面
      燈光那邊，他應該是可以看清楚，但沒有辦法確認被告是否抬頭注意看伊等。
      伊等看到被告的身影往下跑，當喊「警察」的時候，被告還在樓梯間內，是丁○○去追他。後來伊追到地下室時，並無親眼看到被告扣板機或是拔槍，但是
      有看到被告拿槍對著丁○○，是比著脖子的位置，距離約三十至五十公分。那
      時，他們二個人一起跌在地上，相當接近，伊那時候注意力都在被告的槍上，
      伊就過去把槍踢掉。從伊看到被告拿槍，直到踢掉槍，之間約隔一、二秒。那
      時沒有注意二人相對的位置，也不記得丁○○當時是否在被告身體上方，一開
      始看到時，距離被告及丁○○的距離約有七、八公尺遠，事後檢視手槍時，彈
      匣在槍枝裡面，並且子彈已經上膛等語明確（本院九十三年六月二十五日審判
      筆錄第二十八頁至第三十六頁、九十二年四月三十日偵訊筆錄，偵卷第一五六
      頁至一五九頁分別參照）。則依證人乙○○所證，伊因嗣後始追至地下室，故
      到場時已未見聞被告扣發扳機，惟仍見被告持槍在手，且與丁○○兩人跌坐於
      地之情狀，並即趨前踢掉被告所持手槍，此節與丁○○所證被告曾持槍對伊，
      以及與被告相搏於地之情節亦屬相符，因認可以補強丁○○前開證詞，被告所
      辯未持槍對著丁○○且未扣發扳機云云，即不可採。
  ２、就證人丁○○、乙○○前開證述內容，被告固以地下室走道很窄，伊跑第一個
      ，丁○○在後面，乙○○是最後一個進來，伊被丁○○遮住，乙○○應該看不
      到伊手上有槍。而當時子彈既已上膛，且有擊發，則何以未就子彈有無擊發現
      象併送鑑定？且卷附扣案子彈照片，並無擊發之痕跡；而如伊在跑時，有回身
      拿槍指著丁○○，丁○○既也有持槍，應會拿槍反擊云云，認證人丁○○、乙○○前開所證不實。惟查：
    證人丁○○、乙○○經隔離訊問結果，所證情節均係被告在二樓驚見埋伏員警
      ，即已知員警身份，而被告往地下室方向逃竄，先由丁○○緊追在後，被告在
      地下室時原本背對丁○○，嗣轉身即見被告持槍在手，丁○○見狀瞬間即壓制
      被告在地，而被告在被丁○○壓制俯臥在地時，仍轉頭、回身，持槍近距離朝
      丁○○頭部扣發扳機二次，乙○○即時趕到，踢掉被告手持改造手槍等情，互
      核大致相符。固乙○○證稱見到被告持槍對著丁○○脖子，距離約三十至五十
      公分，與丁○○所證係對著頭部，距離約一、二十公分有所不同，此洵因觀察
      之時間差及相對位置、角度之不同所致，因認兩人證詞尚無瑕疵可指，可以採
      信。再縱乙○○因最後進入地下室，其與被告之間，隔著丁○○，視野受到影
      響，然被告手上所持扣案改造手槍最後是由乙○○踢掉，則乙○○當不致對於
      被告所持槍械情形毫無所見。
    再查，子彈經撞針撞擊擊發，如係制式手槍，一般而言彈底均會留有痕跡，固
      據證人即員警丁○○、乙○○結證在卷，然而，扣案手槍並非制式槍枝，且扣
      發扳機卻未能擊發子彈之原因容有多端，且非屬少見，或者係因撞針因故未撞
      擊彈底火藥，或係雖撞針已撞擊彈底，但因子彈火藥充填有瑕疵致未擊發等等
      ，原因不一而足，自不以案發後就此部分未有鑑定資料因認被告無扣發扳機之
      動作。
    辯護意旨另以如被告於案發現場逃逸時曾反身舉槍對著警員，何以警員於該情
      況未開槍防衛，經查，依警械使用條例第一條第二項規定：「警察人員依本條
      例使用警械時，須依規定穿著制服，或出示足資識別之警徽或
      況急迫時，不在此限。」；第四條第一項第五款規定：「警察人員執行職務時
      ，遇有下列各款情形之一者，得使用警刀或槍械：五、警察人員之生命、身體
      、自由、裝備遭受強暴或脅迫，或有事實足認為有受危害之虞時。」，警員丁○○在後追捕被告至地下室之前，被告背對丁○○；而被告回身約距丁○○三
      、五步距離之際，雖見被告持槍在手比向伊身體，但依其判斷，尚無即刻之生
      命威脅。而嗣後與被告近身接觸，當時丁○○身著足資識別其身份之漆有「刑
      警」字樣之防彈衣，遭受被告手持改造手槍威脅，情況急迫，固已合於上開使
      用警用槍械之要件，惟當時被告轉頭右手持槍後伸對丁○○扣發扳機之前，其
      已將被告壓制在地，反應時間很短，依其判斷，同仁隨後即至當時並無使用槍
      械必要等情，均據丁○○結證在卷，而本件也確實是乙○○及時趕至踢掉被告
      手持改造手槍，則丁○○所證尚與常情相合。
  ３、至被告辯稱，當時伊看到有人拿槍就跑，並不知道追來的人是警察云云。然查
      ，當時埋伏於詹大慶住處樓梯間之四名警員，除穿著漆有「刑警」之防彈衣外
      ，其中二到三位甚且戴有防彈面罩，與一般人穿著差異甚大。當時樓梯間亦非
      全無照明，均據證人丁○○、乙○○證述如前，被告且自承有看到對方持槍下
      樓，則頗不明顯之手槍被告都可以清楚看見，何以可能對於較手槍更為明顯之
      員警衣著毫無所悉？而當時伊等埋伏員警發現甲○○及被告兩人時，既已大喊
      「不要動！」等語，如係仇人，既以報復為目的，又何有先出聲警告之必要？
      況且，九十一年九月六日第一次警詢筆錄記載被告自承被丁○○追捕過程當中
      ，一邊跑一邊丟供己施用之第一級毒品海洛因、第二級毒品安非他命（九十一
      年九月六日警詢筆錄，偵卷第三二頁參照），此部分記載之正確性被告且無爭
      執，雖被告嗣於偵訊中改稱是逃跑時不慎掉出（九十二年三月四日偵訊筆錄，
      偵卷第一四六頁參照），但審酌被告甫經警逮捕，記憶較為深刻，且無防備之
      經驗法則，顯以警詢初供較為可採。則倘被告主觀上認知對方係仇人，而非警
      員，何有一邊逃跑一邊丟棄違禁物品之必要？況且，被告辯稱當時誤以為對方
      係仇家即綽號「蔡咪」之姓名年籍不詳之成年男子，雖據證人甲○○證稱被告
      確與「蔡咪」結仇，是因玩牌糾紛而起（本院九十三年六月二十五日審判筆錄
      第六頁參照），與被告所述一致（本院九十三年六月二十五日審判筆錄第十三
      頁參照）。然而，依據被告自己供述，其只有「蔡咪」一位仇家，且其與「蔡
      咪」之間過節，是因玩牌所致之言語衝突，且「蔡咪」沒有槍等語（本院九十
      三年六月二十五日審判筆錄第十三頁、十四頁參照），均足徵被告所辯與常情
      有違，並不可採。被告又辯稱伊沒有拔槍對著警察，是緊張在跑的時候，怕槍
      會掉出來，所以才把槍拿在手上跑，並沒有做射擊的動作。惟查，扣案改造手
      槍一支、改造子彈三顆（均經試射用罄）經送請內政部警政署刑事警察局鑑驗
      結果，均具殺傷力而屬違禁物，如非必要，持有者當無任意取出之理，而會妥
      為藏放。被告攜槍外出，必定預料到可能有必須奔跑等較正常行走激烈之動作
      ，其藏放槍枝方式，豈有可能是一奔跑即須將槍取出且持在手上，以避免手槍
      因奔跑而掉落之理？益徵被告所辯並不可採。
  ４、被告所持扣案改造槍、彈確具殺傷力，有內政部警政署刑事警察局槍彈鑑定書
      在卷可憑，俱如前述，而扣案槍彈係被告自九十一年三月間，即以五萬元之代
      價購得，攜以防身，亦據被告坦承在卷，如扣案槍彈無相當之殺傷力，顯無防
      身效果；而被告就未經許可，持有可發射子彈具有殺傷力之改造扣案槍彈之犯
      行且已坦承不諱，主觀上顯確知扣案槍彈確具殺傷力之事實，又槍枝係屬殺傷
      力甚強之武器，若遭擊中極易生死亡之結果，此為眾所周知之事，綜合被告及
      證人之陳述，被告於到案發現場前槍枝已上膛，顯見其有開槍射擊之準備，且
      據證人丁○○所述被告有拿槍對其頭部，且聽到二聲扣扳機之聲音，而頭部係
      人體重要生命中樞所在，如近距離受到子彈射擊貫穿，足以致生死亡結果，此
      為被告所明知，詎被告仍持裝填改造子彈且已上膛之改造手槍，復近距離指向
      丁○○頭部且扣動扳機二次，且以被告身懷毒品槍彈，遇警埋伏，急欲脫身，
      顯非僅欲藉以嚇阻丁○○之追趕，而係確有殺意。而丁○○固未因被告犯行致
      生死亡結果，惟被告丙○○之殺人犯意於持上膛手槍對準丁○○頭部並扣發扳
      機之時已飛躍顯露於外，客觀上應認已達殺人著手之犯行。
  ５、綜上，被告上開所辯，顯係事後卸責之詞，委不足採。本案事證明確，被告犯
      行洵堪認定，應依法論科。
二、核被告持有扣案槍、彈之行為，係犯槍砲彈藥刀械管制條例（下稱槍砲條例）第
    十一條第四項未經許可持有其他可發射子彈，具有殺傷力之改造手槍罪及同條例
    第十二條第四項未經許可持有改造子彈罪。其同時持有上開手槍及子彈，係一個
    持有行為而觸犯上開二罪名，屬想像競合犯，應從一重之未經許可持有改造手槍
    罪處斷。又其基於殺人之故意，對著警員丁○○重要生命部位之頭部扣發扳機，
    因所持之改造手槍因故未能擊發子彈，丁○○始得倖免而未生死亡結果，係犯刑
    法第二百七十一條第二項、第一項之殺人未遂罪。又被告數個扣發扳機之行為，
    係基於單一之殺人犯意，以單一行為之數個舉動，接續進行同一犯罪，在犯罪完
    成以前，其各個舉動均屬犯罪行為之一部，而接續的侵害丁○○之同一生命法益
    ，為接續犯之實質上一罪。另按行為人如蓄意犯特定之罪，而持有槍彈，其持有
    槍彈之行為與所犯該罪間，自屬刑法第五十五條後段具有方法結果之牽連犯，如
    其持有槍彈後，嗣復臨時起意執該槍犯罪，則所犯持有槍彈與另罪間，即應依刑
    法第五十條併合處罰，不能因其利用所持有之槍彈，即認為二罪間有方法結果關
    係，而適用刑法第五十五條論科（最高法院二十九年上字第一五二七號判例參照
    ），經查，被告持有上開改造槍彈時，自承僅係為供防身之用，並未蓄意犯右述
    殺人未遂罪（九十二年三月四日偵訊筆錄，偵卷第一四五頁參照），其所犯殺人
    未遂罪，乃為脫免逮捕，臨時起意為之，是與其所犯持有槍彈罪與殺人未遂罪尚
    難認有方法結果之牽連關係，且罪名不同，犯意各別，應分論併罰。公訴人認應
    依牽連犯處斷，容有誤會，附此敘明。再被告持已上膛之手槍，對著丁○○之頭
    部扣發扳機兩次，已著手於殺人犯行之實施，惟子彈因故並未擊發，致未生死亡
    結果，為未遂犯，應依刑法第二十六條前段規定減輕其刑。爰審酌被告犯罪手段
    、持有槍彈之種類、數量、時間、及竟為脫免逮捕即持槍對警員射擊，暨犯後態
    度等一切情狀，分別量處如主文所示之刑，並定其應執行之刑，罰金部分並諭知
    易服勞役之折算標準。
三、扣案之仿ＢＥＲＥＴＴＡ廠製半自動手槍之改造金屬玩具手槍乙支（含彈匣一個
    ，槍枝管制編號：0000000000號）具殺傷力，有卷附內政部警政署刑
    事警察局九十一年九月二十三日刑鑑字0000000000號槍彈鑑定書在卷
    可憑，係屬違禁物，應依刑法第三十八條第一項第一款宣告沒收。另改造子彈三
    顆，均已試射用罄，已非違禁物，爰不予沒收。
據上論斷，依刑事訴訟法第二百九十九條第一項前段，槍砲彈藥刀械管制條例第十一
條第四項、第十二條第四項，刑法第十一條前段、第二百七十一條第二項、第一項、
第五十五條、第二十六條前段、第四十二條第二項、第三十八條第一項第一款、第五
十一條第五款，罰金罰鍰提高標準條例第二條，現行法規所定貨幣單位折算新台幣條
例第二條，判決如主文。
本案經檢察官陳家美到庭執行職務。
中　　　華　　　民　　　國　　九十三　　年　　 七 　　月　 　 十四  　　日
　　　　　　　　　　　　　　　　　  審判長法  官
                                          法  官
                                          法  官
右正本證明與原本無異
中　　　華　　　民　　　國　　九十三　　年　　 七 　　月　  　十四  　　日
　　　　　　　　　　　　　　　　　　書　記　官
所犯法條：
中華民國刑法第二百七十一條第一項
殺人者，處死刑、無期徒刑或十年以上有期徒刑。
槍砲彈藥刀械管制條例第十一條第四項
未經許可，持有、寄藏或意圖販賣而陳列第一項所列槍砲者，處一年以上七年以下有
期徒刑，併科新臺幣七百萬元以下罰金。
槍砲彈藥刀械管制條例第十二條第四項
未經許可，持有、寄藏或意圖販賣而陳列子彈者，處五年以下有期徒刑，併科新台幣
三百萬元以下罰金。
